【裁判字號】    98,聲再,15
【裁判日期】    980212
【裁判案由】    組織犯罪防制條例
【裁判全文】
臺灣高等法院高雄分院刑事裁定          98年度聲再字第15號
    再審聲請人
    即受判決人  甲  ○
    代  理  人  杜英達  律師
上列聲請人因組織犯罪防制條例案件，對於本院96年度矚上重訴
字第2 號中華民國97年12月25日確定判決（臺灣高雄地方法院92
年度矚重訴字第1 號、臺灣高雄地方法院檢察署91年度偵字第27
60號、92年度偵字第4352號、第4353號、第6743號、第10199 號
），聲請再審，本院裁定如下：
    主  文
再審之聲請駁回。
    理  由
一、本件聲請再審意旨略以：再審聲請人即受判決人甲○於收受
    原判決書後，因被訴恐嚇取財部分，經判處有期徒刑1 年7
    月之重刑，因而找上該案件之關係人藍永良訴苦，藍永良因
    而交付2 份文件給再審聲請人，1 件為藍具崑與汪俊容簽署
    之約定書，1 件為莊國瑞署名之收據，藍永良並坦言，該案
    件是被做出來的，其願幫忙提出文件，且願聲明上開文件確
    係其交付予再審聲請人。然關藍永良交付之「約定書」、「
    收據」等內容，可得知本件恐嚇取財案件，係緣於汪俊容、
    藍具崑2 人之誣陷、安排而來，而原來為萬鵬里工作的莊國
    瑞，竟在接受調查局、檢察官訊問前後，簽具收據收到藍具
    崑之款項，亦足使人產生莊國瑞與藍具崑等人有勾結陷害再
    審聲請人之合理懷疑，因此上開「約定書」、「收據」當具
    有使原判決認定成立恐嚇取財罪之基礎產生動搖的法律效果
    ，而可成為裁定開始再審之理由。又藍永良交付之「約定書
    」、「收據」等文件，自始並未在本案出現，且未附於卷內
    或被提及過，當具有新證據之資格，至於藍永良出具之聲明
    書，雖做成於本案辯論終結之後而未具新證據之特性，但其
    僅在證明再審聲請人提出證據之來源，此項事證，於傳喚藍
    永良作證，即可治癒其證據能力，為此依刑事訴訟法第420
    條第1 項第6 款規定提起本件再審云云。
二、按因發見確實之新證據，足認受有罪判決之人應受無罪之判
    決者得聲請再審，固為刑事訴訟法第420 條第1 項第6 款所
    明定。而所謂「發見新證據」，係指該證據當時已經存在，
    為法院及當事人所不及知，不及調查斟酌，至其後始行發見
    者；所謂「確實之新證據」，係指其證據之本身在客觀上可
    認為真實，勿須經過調查，即足以動搖原判決，使受刑人得
    受有利之裁判者而言，若在客觀上就其之真實性為如何，尚
    欠明瞭，非經相當之調查，不能辨其真偽，即與確實新證據
    之「確實」含義不符，自難據為聲請再審之理由，且該證據
    必須顯然可認為足以動搖原有罪確定判決，而為受判決人無
    罪、免訴、免刑或輕於原判決所認罪名之判決者為限。因此
    受理聲請再審之最後事實審法院，應就聲請再審理由之所謂
    「新證據」，是否具備事實審判決前已經存在，為法院、當
    事人所不知，事後方行發見之「嶄新性」，及顯然可認足以
    動搖原有罪確定判決，應為無罪、免訴、免刑或輕於原判決
    罪名之「顯然性」二要件，加以審查，為判斷應否准予開始
    再審之準據（最高法院70年台抗字第161 號裁定及同院85年
    台抗字第308 號裁定綜合參照）。
三、經查：
  (一)本件再審聲請人依據刑事訴訟法第420 條第1 項第6 款聲請
    再審所主張之新證據之一即證人藍具崑與汪俊容於89年7 月
    12日所簽訂之「約定書」。該「約定書」雖為再審聲請人所
    稱係於原確定判決後之97年12月30日始知悉，就約定書形式
    上觀之，該約定書上藍具崑及汪俊容之簽名，是否確為藍具
    崑及汪俊容所親為，並未經該2 人所肯認，且該約定書之內
    容，先後矛盾，先稱「‧‧甲方（藍具崑）始代表元富鋁公
    司與萬鵬里簽訂『合作意向書』與『附買回股票買賣契約書
    』，乃基於自由意思決定之商業判斷，‧‧然簽訂過程中立
    約雙方均無不法情事。‧‧」，後又稱：「‧‧甲方乃受萬
    氏父子脅迫，以提示作為履約擔保陸仟參佰萬元之支票三紙
    為手段，始被迫代表元富鋁公司簽訂『附買回股票買賣契約
    書』並簽發面額總計伍仟萬元之支票三紙予萬氏父子為犯罪
    事實，‧‧」。按該約定書得否在客觀上認為真實，以及內
    容是否真實，仍有待調查及鑑定，又再審聲請人主張藍永良
    交與之聲明書，其上雖記載日期為97年12月30日，但是否確
    實在原確定判決前後並不得知，且是否為藍永良之簽名，亦
    有待調查，殊與前述「確實新證據」之意義不符，自不得據
    為再審之理由。
  (二)再審聲請人另敘明，原來為萬鵬里工作的莊國瑞，竟在接受
    調查局、檢察官訊問前後，簽具收據收到藍具崑之款項，亦
    足使人產生莊國瑞與藍具崑等人有勾結陷害再審聲請人之合
    理懷疑。然上開「收據」上之簽名，是否確為「莊國瑞」所
    簽署？仍有待查證，果真為其所簽署，其為何收受藍具崑所
    交付之新台幣10萬元？該內容之真實性如何？均仍有待調查
    及鑑定，該證據顯然不足以動搖原有罪確定判決，而為再審
    聲請人即受判決人無罪、免訴、免刑或輕於原判決所認罪名
    之判決。
四、綜上，聲請人所提上揭證據，既不具刑事訴訟法第421 條第
    1 項第6 款「發現確實之新證據」所要求之「嶄新性」和「
    顯然性」，並不足以據以認定受判決人應受無罪、免訴、免
    刑或輕於原判決所認罪名之判決，則再審聲請人所述各節，
    尚難認為有再審之理由，其聲請再審應予駁回。
五、據上論斷，依刑事訴訟法第434 條第1 項，裁定如主文。
中    華    民    國    98    年    2     月    12    日
                  刑事第二庭  審判長法  官  林正雄
                                    法  官  陳啟造
                                    法  官  黃壽燕
以上正本證明與原本無異。
不得抗告。
中    華    民    國    98    年    2     月    12    日
                                    書記官  梁雅華


司法院資訊處製作；財團法人民間司法改革基金會備份。
